【裁判字號】    99,上易,237
【裁判日期】    990624
【裁判案由】    再審之訴
【裁判全文】
臺灣高等法院臺中分院民事判決         99年度上易字第237號
上 訴 人  甲○○
被上訴人  乙○○
上列當事人間請求再審之訴事件，上訴人對於中華民國99年 4月
22日台灣台中地方法院99年度再字第 6號第一審判決提起上訴，
本院判決如下：
    主  文
上訴駁回。
第二審訴訟費用由上訴人負擔。
    事  實
一、上訴人於原審提起再審之訴主張：伊與被上訴人因清償借款
    事件，經原法院98年度司促字第 43580號支付命令確定，命
    伊償還被上訴人新臺幣（下同）18萬元。惟被上訴人雖提出
    之借據影本用證兩造債權債務關係存在，因未經原法院實體
    審理，致無從檢視被上訴人所提出之借據原本是否真實存在
    。實則為伊雖曾欲向被上訴人借款並書立借據交予被上訴人
    ，惟數日後被上訴人因不明原因無法借貸予伊，遂將該借據
    返還伊，伊於事後銷毀該借據原本，是以兩造間債權債務關
    係自始並未成立。倘若伊在原督促程序中提出上述主張，經
    原法院斟酌必可受較有利益之裁判，是原法院98年度司促字
    第43580號支付命令裁定有民事訴訟法第496條第 1項第13款
    規定之再審事由。爰依民事訴訟法第496條第1項第13款規定
    提起本件再審之訴。並聲明：(一)原支付命令確定廢棄，駁回
    被上訴人之之訴；(二)再審及督促程序之費用由被上訴人負擔
    。
二、原審以民事訴訟法第496條第1項第13款規定之再審事由，係
    以前訴訟程序事實審言詞辯論終結前已存在而未經斟酌之證
    物或得使用之證物為限，則原法院98年度司促字第 43580號
    支付命令之核發既未經言詞辯論之實質審理程序，性質上自
    無適用該款再審之餘地為由，判決上訴人敗訴，上訴人不服
    ，提起上訴，補充陳述如下：上訴人於98年11月 4日提出支
    付命令異議後，原法院曾開庭審理，庭訊中審判長並曾要求
    雙方和解，而後始裁定駁回異議，則此支付命令異議已進入
    實質審查程序。上訴人以民事訴訟法第496條第1項第13款之
    規定，對原法院98年度司促字第 43580號支付命令提起再審
    之訴，應有理由，原判決判決上訴人敗訴，實有違誤，並聲
    明求為廢棄原判決。
三、按民事訴訟法第496條第l項第13款所稱當事人發現未經斟酌
    之證物或得使用該證物者，係指在前訴訟程序事實審言詞辯
    論終結前已存在之證物，因當事人不知有此，致未經斟酌，
    現始知之者，或雖知有此而不能使用，現始得使用者而言，
    且以該證物如經斟酌當事人可受較有利之裁判者為限（最高
    法院32年上字第1247號判例、l8年上字第 710號判例參照）
    。本件上訴人主張其原欲向被上訴人借款並書立借據交予被
    上訴人，惟數日後被上訴人因故無法借貸予上訴人，遂將該
    借據返還上訴人，是以兩造間債權債務關係自始並未成立，
    並據此主張原法院98年度司促字第 43580號有民事訴訟法第
    496條第1項第13款規定之再審事由云云。惟上訴人上開主張
    之事由並非再審原告於前訴訟程序所不知，現始知之，或雖
    知有此證物而不能使用，現始得使用之證物，核與該款規定
    不符，自不得據以為再審理由。上訴人主張前開已確定之支
    付命令有民事訴訟法第496條第l項第13款之再審事由，於法
    自有未合，原審法院為上訴人敗訴判決，所持理由雖有不同
    ，但結論並無二致，故仍應認上訴人之上訴為無理由而予以
    駁回，並不經言詞辯論為之。
四、據上論結，本件上訴顯無理由，爰依民事訴訟法第 463條、
    第502條第2項、第78條，判決如主文。
中    華    民    國    99    年    6     月    24    日
              民事第三庭    審判長法  官  陳照德
                                  法  官  曾謀貴
                                  法  官  李平勳
以上正本係照原本作成。
不得上訴。
                                  書記官  江丞晏
中    華    民    國    99    年    6     月    24    日

司法院資訊處製作；財團法人民間司法改革基金會備份。
